最高法院刑事判決　　　　　　九十四年度台上字第六八七六號
　　上　訴　人　甲○○
　　　　　　　　　　　　甲80.
　　　　　　　　　　　　（另案在台灣台南監獄台南分監執行
　　　　　　　　　　　　中）
上列上訴人因違反毒品危害防制條例案件，不服台灣高等法院台
南分院中華民國九十四年十月二十五日第二審更審判決（九十四
年度上更(一)字第二九四號，起訴案號：台灣嘉義地方法院檢察署
九十三年度偵字第二０九六號），提起上訴，本院判決如下：
    主  文
原判決撤銷，發回台灣高等法院台南分院。
    理  由
本件原判決撤銷第一審之科刑判決，改判論處上訴人連續販賣第
一級毒品罪刑，固非無見。
惟查：(一)、原判決採信證人呂玉玲之供述，認呂玉玲曾以000
0000000號行動電話與0000000000號行動電話
聯絡而向上訴人購買海洛因等情。但0000000000、0
000000000號行動電話分別為鄭家明、黃景信所申請，
而鄭家明於原審證稱伊手機沒有借給人使用，伊曾受僱於黃景信
，伊工作時幾乎每天與黃景信聯絡，民國九十二年十二月十二日
與黃景信通聯多次，係因黃景信在逃，工資未給，伊向他要錢等
語。另證人黃景信於原審亦證稱伊手機是伊在使用，有時會拿給
伊女朋友使用，印象中0000000000號行動電話是伊以
前的工人所使用之電話等語，並有附和信電訊股份有限公司傳真
函可憑（附於第一審卷第二０八頁）。則證人黃景信、鄭家明之
證詞攸關上開行動電話通聯是否確為呂玉玲因購買毒品而與上訴
人聯繫？對於呂玉玲之供述之可信性至有影響，原判決對鄭家明
、黃景信之供述如何不足採為有利上訴人之證據，未予說明，自
有判決不備理由之違誤。(二)、毒品危害防制條例第十九條第一項
前段規定，犯該法第四條至第九條、第十二條、第十三條或第十
四條第一項、第二項之罪者，其供犯罪所用或因犯罪所得之財物
，均沒收之。係採義務沒收主義，惟該條文並未特別規定「不問
屬於犯人與否，沒收之」，是「其供犯罪所用或因犯罪所得之財
物」仍應適用刑法第三十八條第三項前段，以屬於犯人所有者為
限，始應予沒收。原判決以門號0000000000、000
0000000、0000000000號行動電話係上訴人以
其姊名義或他人所給予，且供販賣毒品所用之物予以沒收。但查
上訴人為警查獲時，除扣得0000000000號行動電話外
，尚有0000000000號行動電話，上訴人固曾於第一審
供稱易付卡的電話是朋友所給等語，惟並未明確供稱朋友所給係
何支行動電話，而證人黃景信證稱伊手機於九十二年十二月三十
日、九十三年八月二十七日將號碼更改為0000000000
號、0000000000號，前揭證詞若屬可採，則0000
000000號行動電話能否認確為朋友所給，而得認上訴人所
有？非無研酌之餘地，原判決未予詳查，遽為沒收之宣告，亦有
應於審判期日調查之證據未予調查之違誤。(三)、原判決論述：另
稽之上開0000000000之通聯紀錄，於九十三年三月十
五日十二時許，亦曾與證人許嘉安所有0000000000號
之行動電話聯絡二次（見警卷第十二頁、原審卷第八四頁），足
見上訴人確以上開行動電話為聯絡工具而於前揭時、地販賣第一
級毒品予呂玉玲無訛等語。然查原判決並未認定呂玉玲係藉由許
嘉安所有之上開電話與上訴人聯繫而購買海洛因，則上開通聯紀
錄上顯示上訴人與許嘉安聯絡二次，如何得據為認定上訴人販賣
海洛因予呂玉玲之證據，原判決未說明理由，亦嫌理由欠備。以
上或為上訴意旨所指摘，或為本院得依職權調查之事項，應認原
判決仍有撤銷發回更審之原因。又原判決不另為無罪諭知部分，
基於審判不可分之原則，一併發回，併此敘明。
據上論結，應依刑事訴訟法第三百九十七條、第四百零一條，判
決如主文。
中　　華　　民　　國　九十四　年　 十二 　月　　八　　日
                      最高法院刑事第八庭
                          審判長法官  呂　潮　澤
                                法官  吳　昆　仁
                                法官  孫　增　同
                                法官  趙　文　淵
                                法官  吳　　　燦
      本件正本證明與原本無異
                                      書  記  官
中　　華　　民　　國　九十四　年　 十二 　月 　十五 　日
                                                      Ｑ
